【裁判字號】    91,苗簡,622
【裁判日期】    920826
【裁判案由】    侵權行為損害賠償
【裁判全文】
臺灣苗栗地方法院民事簡易判決                     九十一年度苗簡字第六二二號
    原      告  甲○○
    被      告  乙○○
右當事人間請求侵權行為損害賠償事件，本院判決如左：
    主    文
原告之訴及假執行之聲請均駁回。
訴訟費用由原告負擔。
    事實及理由
甲、兩造之陳述及聲明
壹、原告方面
一、聲明：
（一）被告應給付原告新臺幣（下同）三萬零十五元及自民國九十一年十二月七日起
      至清償日止，按年息百分之五計算之利息。
（二）願供擔保請准宣告假執行。
二、陳述：被告乙○○於民國九十一年五月十二日二十二時五十分許，駕駛車號：八
    Ｈ—一二五號大貨車，行經國道一號高速公路南下一百零六點九公里處，因車速
    過快且任意變換車道，而撞擊行駛於內側車道，由原告所駕駛之車牌號碼：六Ｋ
    —二三一二號自用小客車，致原告上揭自用小客車前保險桿、左前方向燈、左前
    葉子板、左後葉子板凹損，並導致訴外人蔡文來所有車牌號碼：ＲＶ—四八五八
    號自用小客車車頭受損，經原告向修車廠查估，本件車輛修復費用計三萬零十五
    元，爰依侵權行為之法律關係，提起本件訴訟。
三、證據：提出收據、統一發票、估價單等件為證。
貳、被告方面
    被告經合法送達，未於言詞辯論期日到場陳述，亦未提出任何書狀供本院審酌。
、本院依職權向國道高速公路警察局函調警詢筆錄、道路交通事故調查報告表及本
    件事故相片，復向臺灣苗栗地方法院檢察署調取九十二年度偵字第六四九號、九
    十一年度發查續字第三九號、九十一年度發查字第二一七號等過失傷害偵查卷宗
    ，另向臺灣省竹苗區車輛行車事故鑑定委員會及臺灣省車輛行車事故覆議鑑定委
    員會調取鑑定意見書，並送請中華民國車輛交通事故鑑定技術研究學會鑑定。
乙、得心證之理由
壹、程序方面
    被告經合法送達，未於言詞辯論期日到場，核無民事訴訟法第三百八十六條各款
    所列之情形，爰依原告之聲請，由其一造辯論而為判決。
貳、實體方面
一、本件原告主張：被告乙○○於九十一年五月十二日二十二時五十分許，駕駛車號
    ：八Ｈ—一二五號大貨車，行經國道一號高速公路南下一零六點九公里處，與原
    告所駕駛之車牌號碼：六Ｋ—二三一二號自用小客車相撞，原告上揭自用小客車
    之前保險桿、左前方向燈、左前葉子板、左後葉子板凹損等情，業據原告提出與
    其所述相符之收據、統一發票、估價單等件為證，並經本院依職權向國道高速公
    路警察局函調警詢筆錄、道路交通事故調查報告表及本件事故相片核閱屬實，應
    堪信為真實。是本件應斟酌之關鍵，在於系爭事故之責任歸屬。
二、經查：
（一）本件事故經臺灣省竹苗區車輛行車事故鑑定委員會鑑定意見認：「肇事經過：
      甲○○駕駛自小客車於上述時間，沿國一道外路肩由北往南方向行駛，至肇事
      地，變換至爬坡道行駛時，與行駛爬坡道乙○○所駕駛之自大貨車發生擦撞，
      後李車失控衝入內側車道，被行駛內側車道蔡文來所駕駛之自小客車措手不及
      撞上。鑑定意見：一、甲○○駕駛自小客車利用路肩超車且變換車道不當為肇
      事原因。二、乙○○駕駛自大貨車與蔡文來駕駛自小客車均措手不及無肇事因
      素」，而臺灣省車輛行車事故覆議鑑定委員會認：「台端（按：指原告）與乙
      ○○、蔡文來駕車肇事案，經本會第一九一四次（八月卅日）會議依警方跡證
      資料研議結論，照原鑑定意見」、「本會覆議意見結論與竹苗區鑑定委員會鑑
      定意見相同，依規定本會僅以如主旨所述之函函覆，並無另行製作鑑定報告」
      ，均認原告有過失而被告並無過失，有鑑定意見書等件附於本院卷第五十二至
      六十頁可稽，原告雖主張國道公路警察局九十一年五月十二日警詢筆錄中記載
      ：「（問：你車輛受損情形如何？車上懸掛幾面號牌？有無遺失？）答：左側
      車身板金凹損，右後車尾板金凹損，號牌未遺失）」等語（見本院卷第四十四
      頁背面），警員將其所陳述之「左後車尾」等語記載為「右後車尾」等語，導
      致上開鑑定意見判定係屬原告之過責云云，然上開臺灣省車輛行車事故覆議鑑
      定委員會鑑定意見書所引用之臺灣省竹苗區車輛行車事故鑑定委員會鑑定意見
      ，所認車損情形為：「李車前保險桿受損，左前方向受損，左前葉子板凹損，
      蔡車車頭受損」（見本院卷第五十三頁），與原告主張之身損部分均相符，並
      未依原告上開車輛之有何右側受損，而據以為上開之認定，從而原告主張上開
      筆錄有錯誤之部分，縱屬誤載，亦不影響上開鑑定意見之認定。
（二）至中華民國車輛交通事故鑑定技術委員會車輛交通事故「肇事因素」分析報告
      則認：「肇事分析：車損情形：無原始正本照片，無法判明；就李小客車自稱
      ，被黃大貨車超車時擦撞而失控向左失控閃避，若黃大貨車超車，黃大貨車之
      速度必定大於李小客車，若黃車右車頭擦撞李小客車左前側，則小客車向左失
      控會與黃大貨二次撞擊，而偏向右側，而非向左失控；今為李小客左前被擦撞
      後，會向左失控，而未與黃大貨第二次撞擊，顯然李小客車之速度大於黃大貨
      車才會如此。因此黃大貨超李小客車之行為很難認定；若李小客車如竹苗區鑑
      定報告稱係路肩超車行為，則李小客車之左前車損必由前向後凹損，唯卷附照
      片係影本很難認定。而黃大貨車右前保險桿之車損應為由後向前被擦撞，請貴
      院詳查。本案只要證明黃車與李車誰屬超車行為即為肇事因素」（見本院卷第
      九十二頁）。經查：
１、原告自承僅與被告之上開車輛接觸過一次（見本院九十二年度苗簡字第一二九號
    蔡文來、甲○○侵權行為損害賠償民事卷宗第五十六頁），並未與被告之車二次
    撞擊。
２、原告向檢察官表明事故當時情形之現場圖（見臺灣苗栗地方法院檢察署九十二年
    度偵字第六四九號偵查卷宗第二十六頁）顯示，其所有之上開車輛與被告之車擦
    撞之部位，係左前方輪胎附近，而由事故甫發生後之車損相片顯示，其左前方輪
    胎附近之凹痕，係由前往後撞擊之痕跡，而非由後往前撞擊之痕跡（見同偵查卷
    宗第四十八頁第一張、第五十頁第二張相片）。
３、原告亦自承與被告之上開車輛撞擊後係向左失控而非向右失控（見上開偵查卷宗
    第七頁背面、第二十五頁正面、本院卷第四、三十六頁），經核與訴外人羅桂妹
    （訴外人蔡文來上開車輛之附載人）於警詢中陳述：伊當時係乘坐蔡文來之車駕
    駛座旁乘客座，甲○○之上開車輛突然自伊車右側疾速切入其內側車道，車頭前
    方蔡文來立即煞車，伊車即失控翻滾數圈等語（見上開偵查卷宗第十四頁背面、
    第十五頁正面）等語，以及訴外人蔡文來在本院陳稱：「我本身走在內車道，我
    的時速是九十到一百公里，甲○○先生的車子在我的右後方，他竟可以由右後方
    向左前方的角度超到我前面，可見他的速度是一百二十公里以上。以上所言，即
    然他們的擦撞是如此輕微，那他的加速從八十公里到一百二十公里是如何來的，
    我要證明這個地方，他們擦撞如此輕微，本件車禍是他自己加速失控所致」等語
    （見本院九十二年度苗簡字第一二九號民事卷宗第三十七頁）均相符合。
４、綜上所述，足認原告當時係以時速一百公里以上之速度，違規疾速超越被告之車
    ，致其左前車輪附近不慎與被告發生擦撞，而造成其車損，而非其所述之被告由
    左後方超車撞擊原告之車云云，否則事故發生當時，若果真係被告違規超速超越
    原告之上開車輛，則原告應與被告之上開車輛撞擊二次而非僅一次，而左前輪附
    近之凹痕應係向前推擠而非向後凹陷，且原告與被告發生撞擊後應係向右失控而
    非向左失控，致遭當時行駛於內側車道之訴外人蔡文來之上開車輛撞擊。
（三）又原告主張：上開臺灣省車輛行車事故覆議鑑定委員會鑑定意見書所引用之臺
      灣省竹苗區車輛行車事故鑑定委員會鑑定意見，認其於事故發生當時係行駛於
      路肩，而路肩不可能容下其所有之上開車輛，故上開鑑定意見有誤云云。然本
      件認定歸責之關鍵，在於兩造於事故發生當時，究竟係何人違規超車，至原告
      於本件事故發生當時究竟行駛於路肩或其所述之中外側車道，與本件無直接關
      係，並無礙於兩造過責歸屬之認定，從而原告此部分主張鑑定意見有誤之理由
      ，顯不足採，附此敘明。
（四）綜上所述，本件事故發生當時，應係原告違規超車，因不慎撞擊被告之上開車
      輛，進而導致本件事故之發生，是原告對系爭事故之發生確有過失甚明，其主
      張被告有過失云云，顯不足採信。從而本件原告之訴為無理由，應予駁回，其
      假執行之聲請亦失所附麗，應併予駁回。
三、結論：原告之訴為無理由，依民事訴訟法第四百三十六條第二項、第三百八十五
    條第一項前段、第七十八條，判決如主文。
中      華      民      國    九十二    年      八      月     廿六     日
                                臺灣苗栗地方法院苗栗簡易庭
                                            法      官    伍偉華
右正本證明與原本無異。
如對本判決上訴，應於判決送達後二十日內向本院提出上訴狀。
                                            法院書記官    李惠雯
中      華      民      國    九十二    年      八      月     廿六     日


司法院資訊處製作；財團法人民間司法改革基金會備份。
